臺灣士林地方法院民事裁定
110年度司字第44號
聲  請  人  蕭世正  
            蕭竹生  
            蕭竹昌  
            蕭江麗美
            蕭竹菁  
上五人共同
代  理  人  黃孺雅律師
            曹孟哲律師
            葉光洲律師
相  對  人  三上機械股份有限公司

法定代理人
兼
利害關係人  蕭世暉  

利害關係人  蕭婉玉  
            蕭郁任  
兼  上一人
代  理  人  王嘉寧  
利害關係人  王斯民  
代  理  人  林衍鋒律師 
複  代理人  林彥誠律師
上列聲請人聲請裁定公司解散事件，本院裁定如下：
    主  文
聲請駁回。
聲請程序費用由聲請人負擔。
    理  由
一、按公司之經營，有顯著困難或重大損害時，法院得據股東之
    聲請，於徵詢主管機關及目的事業中央主管機關意見，並通
    知公司提出答辯後，裁定解散；前項聲請，在股份有限公司
    ，應有繼續6個月以上持有已發行股份總數10%以上股份之股
    東提出之，公司法第11條定有明文。所謂公司之經營，有顯
    著困難者，係指公司設立登記後，開始營業，在經營中有業
    務不能展開之原因，如再繼續經營，將導致難以彌補之虧損
    的情形而言（最高法院76年度台抗字第274號裁定意旨參照
    ）。股東間縱有意見不合或公司負責人經營行為不符股東期
    待，要屬意見相左之股東是否基於股東權利，循公司法規定
    參與公司治理以影響公司經營行為之範疇，聲請人亦得轉讓
    股份不再任公司股東，尚難以股東間興訟，即逕認公司經營
    存有顯著困難之情形，以符合公司自治原則。
二、聲請意旨略以：
  ㈠相對人自民國90年間即已停止經營登記事項之本業，僅存出
    租門牌號碼新北市○○區○○○街000號（下稱中興北街址）不動
    產予第三人權鑫貿易企業有限公司（下稱權鑫公司）之業務
    ，以維持基本營運開銷，惟該址之工廠登記業經主管機關廢
    止，如將來因此無從續行出租之業務，相對人將難以負擔該
    址不動產所生之鉅額養護費用，顯見相對人之經營有顯著困
    難。
  ㈡相對人股東除蕭郁任、王斯民及王嘉寧外，均同意解散相對
    人，且蕭郁任、王斯民及王嘉寧對於相對人出租中興北街址
    不動產所得租金之用途均與其餘股東意見相歧，卻從未出席
    股東會或行使股東提案權，甚而向相對人負責人提起刑事告
    訴，現由臺灣臺北地方檢察署受理偵辦，嚴重損及股東間信
    賴關係，顯見全體股東均無繼續經營相對人之意願。
　㈢聲請人為相對人之股東，繼續6個月以上持有相對人已發行股
    數10％以上。因相對人之經營實有顯著困難及重大損害，且
    股東間無繼續經營相對人之意願，為免持續營運致生損害於
    相對人及股東，爰依公司法第11條第1項規定，聲請裁定解
    散相對人。
三、相對人經通知未到場，僅提出書狀答辯：相對人自90年起已
    停止經營本業，僅以出租中興北街址不動產及其上設備為業
    ，維持基本營運開銷，惟相對人所屬該址之工廠登記業經廢
    止，將來是否得以續行該業務，不無疑義，公司經營確有顯
    著困難，故同意聲請人之聲請。
四、本院之判斷：
  ㈠聲請人主張其等為繼續6個月以上持有相對人已發行股份總數
    10％以上股份之股東，業提出相對人股東名簿為證（見本院
    卷一第32頁、第412頁），堪認聲請人提出本件聲請，合於
    公司法第11條第1項規定，先予敘明。
  ㈡查相對人登記所營事業：「各種幫浦、鼓風機、工作機械、
    產業機械等之製造販賣」、「水處理機械PU製機械及其零件
    製造加工買賣」，主要產品為通用機械設備、金屬刀具、手
    工具及模具，以中興北街址為工廠登記地址，自104年起陸
    續因遷址、歇業及主要生產機器設備已搬遷等無法校正事由
    ，經新北市政府經濟發展局於107年12月4日廢止其工廠登記
    ，自98年起僅以出租中興北街址不動產為業等情，固有相對
    人變更登記表、新北市政府經濟發展局107年12月4日新北經
    登字第1072325048號函、相對人工廠登記抄本、租賃契約及
    營業事業所得稅結算申報書為據（見本院卷一第34-35頁、
    第78-79頁、第152之1-153頁、第246-276頁），並為相對人
    所不爭（見同卷第232頁）。惟：
　　⒈按公司法於90年11月12日已刪除第15條第1項：「公司不得
      經營登記範圍以外之業務」，並於第18條第2項明定：「
      公司所營事業除許可業務應載明於章程外，其餘不受限制
      」，俾簡化公司營業項目之登記，賦予公司更寬廣之經營
      空間，準此，公司經營業務，除許可業務外，非法令禁止
      或限制之業務，不以登記為必要。查相對人出租中興北街
      址不動產予權鑫公司，為從事老人住宅、租賃住宅包租業
      等許可業務以外之不動產出租業務，此有公司與商業登記
      前應經許可業務暨項目總表附卷可稽，非應經主管機關許
      可之業務。聲請人雖主張相對人所屬位於中興北街址之工
      廠登記已廢止，將影響日後出租之適法性，難以繼續執行
      租賃不動產之業務等語，惟工廠登記經主管機關廢止者，
      僅生禁止相對人繼續從事物品製造、加工之效力，並未限
      制相對人對於中興北街址不動產之使用收益權，自難以此
      認相對人業務無法開展，如繼續經營將產生重大損害。況
      相對人與權鑫公司間訂立之租賃契約，租期自103年1月15
      日至112年1月14日止，有租賃契約、公證書可稽（見本院
      卷一第246-266頁），足徵截至112年1月14日止，相對人
      確有實際繼續執行租賃不動產之業務，其繼續營運之事實
      甚明。
　　⒉復細譯相對人106年至109年度損益及稅額計算表、資產負
      債表，相對人於上揭各年度之全年所得額分別為新臺幣（
      下同）31萬8,898元、32萬5,560元、32萬5,619元、32萬5
      ,346元，資產則從106年度之443萬2,913元，於107年度提
      升為446萬4,473元，於108年度降為440萬7,020元，至109
      年增至455萬748元；負債則從106年度之88萬663元，於10
      7年度增為89萬6,407元，再於108年度增為90萬6,620元，
      至109年度減為87萬5,518元（見本院卷一第174-184頁）
      ，可見相對人之營運狀態尚屬穩健，非無餘裕開展新業務
      。至相對人於109年度累積虧損雖達449萬9,600元（見同
      卷第182頁），但尚未逾該年度資產總額455萬748元，其
      中包含不動產、廠房及設備141萬178元、銀行存款178萬7
      ,369元及現金133萬4,881元等資產，有相對人資產負債表
      、財產目錄可憑（見同卷第182頁、第194頁），並無資產
      不足抵償其所負債務之情形，亦難以此逕認相對人之業務
      已無法開展，如繼續經營勢將產生重大損害。
　　⒊再參諸相對人主管機關臺北市商業處及目的事業中央主管
      機關經濟部工業局對相對人解散與否，雖均表示無意見，
      惟前者經實地查訪及函詢財政部臺北國稅局大同稽徵所後
      ，認相對人目前仍正常營業，此有商業訪查簡表、照片及
      財政部臺北國稅局110年11月19日函文為據（見本院卷一
      第288-296頁），核與相對人105年8月至110年7月被保險
      人名冊及110年度營業稅申報資料等件相符（見同卷第82-
      141頁、第198頁、第208頁），足認相對人之營運正常；
      後者則係就產業發展事務面表示無意見（見同卷第298頁
      ），並未就相對人之經營，有無顯著困難或重大損害具體
      表示意見，故不得作為本件裁定之事證。
　　⒋相對人股東蕭世暉、蕭婉玉、蕭郁任、王斯民、王嘉寧經
      本院依非訟事件法第172條第2項規定，訊問並通知陳述意
      見，除蕭婉玉具狀陳稱同意解散相對人及蕭世暉前兼以聲
      請人身分表示如聲請意旨之意見（見本院卷一第8-12頁、
      第148-150頁、第160-162頁、第236-240頁、第324-328頁
      ）外，綜核其餘股東陳述意旨，相對人經營業務不以登記
      之營業項目為限，縱未從事製造及販賣機械之本業，仍得
      執行出租中興北街址不動產予權鑫公司之業務，每年所獲
      租金收入約為350萬元，扣除聘用一名行政人員之人事成
      本，每年盈餘應為200餘萬元，足以作為開發其他業務之
      用，至未來出租不動產之業務是否無從續行，既屬未定，
      尚不致使相對人經營發生顯著困難或重大損害，且在相對
      人因編制財務報表衍生之背信及不實財報等刑事案件偵結
      前，如逕予裁定解散相對人，無異剝奪股東釐清相對人經
      營者責任之權益，亦難認應將相對人准予解散。
　　⒌聲請人另主張相對人股東除蕭郁任、王嘉寧及王斯民外，
      其餘均同意解散相對人，而蕭郁任、王嘉寧及王斯民持有
      股份總數已逾相對人發行股份之3分之1，然從未出席股東
      會，亦未行使股東提案權，提出建設性議案，顯見全體股
      東均無意繼續經營相對人等語。惟股東是否出席股東會，
      乃至是否行使股東提案權，俱屬股東權之範疇，非課予股
      東之義務，自不得徒以股東未出席股東會或行使股東提案
      權，推論其等無意經營公司。又相對人為非公開發行公司
      ，其股東蕭郁任持有股份總數為27,800股（見本院卷一第
      412頁），達相對人已發行股份總數之34.75％，相對人欲
      為重大事項之變更，雖須經蕭郁任出席股東會，始得通過
      股東會之特別決議，此乃重大事項之變更對於股東權益影
      響重大之故，相對人經營階層應積極促使多數股東出席股
      東會並參與決議，以尊重多數股東之意見，尚難以股東消
      極不出席股東會或行使股東提案權，逕認渠等無繼續經營
      公司之意願，而致相對人經營發生顯著困難或重大損害，
      否則不啻架空公司法第316條第1項所定解散公司應經股東
      會特別決議之規定，聲請人以此為由，聲請裁定解散相對
      人，亦非可採。
  ㈢綜上各情，本件相對人雖同意聲請人之聲請，惟依卷內財務
    、稅捐及訪查資料所示，相對人現繼續執行出租不動產之業
    務，營運穩健，併考量股東蕭郁任、王嘉寧及王斯民有意繼
    續經營，及渠等訴追相對人經營者責任之權益，依前揭說明
    ，法院應以最低之干預處理公司營運及存續問題，則聲請人
    以相對人之經營有顯著困難或重大損害之情形為由，聲請裁
    定解散相對人，於法未合，不應准許。
五、爰依法裁定如主文。 
中　　華　　民　　國　　111 　年　　4 　　月　　 8　　日
                  民事第五庭  法  官  謝佳純
以上正本係照原本作成。
如對本裁定抗告，應於裁定送達後10日內向本院提出抗告狀，並
繳納抗告費新臺幣1,000 元。　　　　　　　　　
中　　華　　民　　國　　111 　年　　4 　　月　 　8　　日
                              書記官  陳怡文